臺灣高雄地方法院刑事判決　　　　　 100年度審易字第3549號
公　訴　人　臺灣高雄地方法院檢察署檢察官
被　　　告　謝秀玲
上列被告因業務侵占案件，經檢察官提起公訴（99年度偵字第22
975 號），被告於準備程序進行中就被訴事實為有罪之陳述，經
本院告知簡式審判程序之旨，並聽取被告與公訴人之意見後，裁
定依簡式審判程序審理，判決如下：
    主  文
謝秀玲犯業務侵占罪，共貳罪，各處有期徒刑捌月，均減為有期
徒刑肆月；又犯業務侵占罪，共參罪，各處有期徒刑捌月。應執
行有期徒刑貳年。緩刑伍年。
    事  實
一、謝秀玲曾為三商美邦人壽保險股份有限公司（下稱三商人壽
    公司）之業務員，負責向客戶招攬保險，為從事業務之人，
    陳光明、陳妗桓則為三商人壽公司之客戶。詎謝秀玲竟意圖
    為自己不法之所有，利用陳光明、陳妗桓私下委託其轉交保
    險費至三商人壽公司之機會，分別為下列行為：
  (一)於民國95年2 月間某日，在陳光明位在高雄市前鎮區○○○
    路454 號之住處，收受陳妗桓繳交保單號碼為000000000000
    、000000000000號保險契約之保險費用共計新臺幣（下同）
    85,066元，作為償還94年12月27日保費未繳而自動墊繳之費
    用後，未將上開款項繳交至三商人壽公司，反意圖為自己不
    法之所有，基於變易持有為所有之犯意挪為私用，而將之侵
    占入己。
  (二)於95年8 月至11月間某日，在陳光明之上開住處，收受陳光
    明繳交之要保人為陳光明、被保險人為陳怡靜之人壽保險契
    約（保單號碼：000000000000號）之94、95年保險費用共19
    ,126元後，未繳回三商人壽公司，反意圖為自己不法之所有
    ，基於變易持有為所有之犯意挪為私用，而將之侵占入己。
  (三)於96年6 月底，在陳妗桓位在高雄市前鎮區二聖三巷9 號之
    住處，收受陳妗桓所繳交清償保單（保單號碼：0000000000
    00、000000000000號）質借款項196,000 元後，未將上開款
    項繳交至三商人壽公司，反意圖為自己不法之所有，基於變
    易持有為所有之犯意挪為私用，而將之侵占入己。
  (四)於96年8 月至11月間某日，在陳光明之上開住處，收受陳光
    明繳交之要保人為陳光明、被保險人為陳怡靜之人壽保險契
    約（保單號碼：000000000000號）之96年保險費用9,563 元
    後，未繳回三商人壽公司，反意圖為自己不法之所有，基於
    變易持有為所有之犯意挪為私用，而將之侵占入己。
  (五)於96年10月間某日，在陳光明之上開住處，收受陳光明交付
    保單號碼為000000000000號之保險契約之保險費用27,265元
    、保單號碼為000000000000號之保險契約之保險費用29,388
    元、保單號碼為000000000000號之保險契約之保險費用30,6
    36元後，未將上開款項繳交至三商人壽公司，反意圖為自己
    不法之所有，基於變易持有為所有之犯意挪為私用，而將之
    侵占入己。
  (六)嗣經三商人壽公司通知陳妗桓上開保單有因未繳保費而停效
    之情形後，謝秀玲方告知有上開挪為私用之事實，始查悉上
    情。
二、案經陳光明、陳妗桓訴由臺灣高雄地方法院檢察署檢察官偵
    查起訴。
    理  由
一、本件被告謝秀玲所犯係死刑、無期徒刑、最輕本刑為3 年以
    上有期徒刑以外之罪，其於準備程序進行中，就被訴事實為
    有罪之陳述，經受命法官告知簡式審判程序之旨，並聽取當
    事人之意見後，本院合議庭認無不得或不宜改依簡式審判程
    序進行之情形，爰依刑事訴訟法第273 條之1 第1 項規定，
    裁定本件由受命法官獨任進行簡式審判程序。又本件卷內之
    證據資料，依同法第273 條之2 規定，不受同法第159 條第
    1 項關於傳聞法則規定之限制，依法均有證據能力，合先敘
    明。
二、上揭事實，業據被告於本院審理中坦承不諱，且經證人陳光
    明（偵卷第35至39頁、第49頁、第112 至115 頁）、陳妗桓
    （偵卷第35至39頁、第49至50頁）、曹德強（偵卷第67至68
    頁）分別於偵查中證述明確，並有三商美邦人壽保險有限公
    司收據（偵卷第11至22頁、第27至28頁）、申訴函（偵卷第
    10頁、第23頁）、切結書2 份（偵卷第24、26頁）、本票（
    偵卷第25頁）、臺灣中小企業銀行匯款申請書3 份（偵卷第
    119 頁）、大眾銀行國內匯款申請書暨取款憑條（偵卷第73
    頁）、三商美邦人壽保險股份有限公司100  年2  月17日、
    100 年8 月26日函附之說明及要保書、契約內容變更申請書
    、復效申請書、繳費紀錄表（偵卷第79至109 頁、第131 至
    172 頁）等證據在卷可稽，足認被告前開任意性之自白與事
    實相符，得作為被告有罪之證據。從而，本件事證明確，被
    告犯行堪以認定，應依法論科。
三、核被告所為，均係犯刑法第336 條第2 項之業務侵占罪。被
    告上開所犯5 次業務侵占罪間，犯意各別，行為互殊，應予
    分論併罰。本院審酌被告受僱於三商人壽公司，不僅未忠於
    職務，反利用向客戶收取保費之機會，將客戶繳交給公司之
    保費予以侵占入己，造成公司之損失，更影響客戶之權益，
    所為實有不該，應予非難；參以被告本件侵占之次數、金額
    ，犯後坦承全部犯行，且已與告訴人和解，並將侵占款項匯
    還給公司，有調解書（偵卷第70頁）、匯款申請書（偵卷第
    71頁）、國內匯款申請書暨取款憑條（偵卷第73頁）各1 紙
    附卷可按，態度尚可，及其素行良好，查無前科，有臺灣高
    等法院被告前案紀錄表1 紙存卷可參，智識程度為專科畢業
    ，現從事餐飲業，每月收入約1 萬多元等一切情狀，分別量
    處如主文所示之刑。又按刑法第51條定應執行刑時，仍有刑
    法第2 條第1 項之適用，亦即裁判確定前犯數罪，其中一罪
    在新法施行前者，亦應為新舊法比較（最高法院95年5 月23
    日第8 次刑事庭會議決議參照）。本件被告於裁判確定前犯
    數罪，各有部分係於95年7 月1 日之前後分別違犯，有如上
    述，依修正前刑法第51條第5 款規定：「宣告多數有期徒刑
    者，於各刑中之最長期以上，各刑合併之刑期以下，定其刑
    期。但不得逾20年」，修正後刑法第51條第5 款則規定：「
    宣告多數有期徒刑者，於各刑中之最長期以上，各刑合併之
    刑期以下，定其刑期。但不得逾30年」，比較結果，修正後
    刑法並非較有利於被告，是依刑法第2 條第1 項前段之規定
    ，本件應依修正前刑法第51條第5 款之規定，定其應執行之
    刑。又被告就事實一、(一)、(二)部分之犯罪時點均在96年4 月
    24日以前，合於中華民國九十六年罪犯減刑條例所定之減刑
    條件，且無不得減刑之情形，爰依該條例減其宣告刑二分之
    一，並與其他所犯部分，依修正前刑法第51條第5 款之規定
    ，定其應執行之刑。末按被告前未曾有犯罪前科紀錄，已如
    前述，茲念其因一時失慮，致罹刑章，且犯後坦承犯行，尚
    有悔意，且有與告訴人和解及返還侵占款項，諒其經此偵、
    審程序及刑之宣告，理當知所警惕，信無再犯之虞，本院因
    認對其所處之刑以暫不執行為適當，爰依刑法第74條第1項
    第1 款之規定，予以宣告緩刑5 年，以啟自新。
據上論斷，應依刑事訴訟法第273 條之1 第1 項、第284 條之1
、第299 條第1 項前段，刑法第2 條第1 項前段、第336 條第2
項、第51條第5 款（修正前）、第74條第1 項第1 款，刑法施行
法第1 條之1 ，中華民國九十六年罪犯減刑條例第2 條第1 項第
3 款、第7 條、第11條，判決如主文。
本案經檢察官王清海到庭執行職務。
中    華    民    國   100    年    12    月    12    日
                  刑事第十庭    法  官  林裕凱
以上正本證明與原本無異。
如不服本判決應於收受判決後10日內向本院提出上訴書狀，並應
敘述具體理由。其未敘述上訴理由者，應於上訴期間屆滿後20日
內向本院補提理由書(均須按他造當事人之人數附繕本)「切勿逕
送上級法院」。
中    華    民    國   100    年    12    月    12    日
                                書記官  黃振祐
附錄所犯法條
中華民國刑法第336條
（公務公益侵占罪、業務侵占罪）
對於公務上或因公益所持有之物，犯前條第1 項之罪者，處1 年
以上7 年以下有期徒刑，得併科5 千元以下罰金。
對於業務上所持有之物，犯前條第1 項之罪者，處6 月以上5 年
以下有期徒刑，得併科3 千元以下罰金。
前二項之未遂犯罰之。